臺灣士林地方法院民事判決
                                     109年度訴字第2127號
原      告  葉志顯  
被      告  鄒昕妤即大偉地產行
訴訟代理人  陳君維律師
上列當事人間請求損害賠償等事件，本院於民國110年12月20日
辯論終結，判決如下：
    主      文
原告之訴及假執行之聲請均駁回。
訴訟費用由原告負擔。　　　　　　　
    事實及理由
一、程序事項
　㈠訴訟法上所謂一事不再理之原則，乃指同一事件已有確定之
    終局判決者而言。其所謂同一事件，必同一當事人就同一法
    律關係而為同一之請求，或就同一訴訟標的求為相反之判決
    ，或求為與前訴可以代用之判決，否則，即不得謂為同一事
    件，自不受確定判決之拘束（最高法院82年度台上字第1612
    號判決意旨參照）。又訴經撤回者，視同未起訴；於本案經
    終局判決後將訴撤回者，不得復提起同一之訴，民事訴訟法
    第263條第1項前段、第2項定有明文。於第二審中為訴之變
    更，係在第一審終局判決後，對於原訴撤回，並就新訴求為
    裁判，依民事訴訟法第263條第2項，固不得復提起同一之訴
    ，然此處「同一之訴」，仍應與前開同一事件為相同之解釋
    。經查，原告前以遭被告違法開除致名譽受損，依民法第18
    4條第2項規定，請求被告賠償精神慰撫金新臺幣（下同）20
    萬元；又因其仲介新北市○○區○○路00○0號14樓房地出售事宜
    遭被告破壞未能成交，而依民法第184條第1項及其與賣方間
    所簽專任委託銷售契約書第8條第3項約定，請求被告賠償其
    所應得之佣金32萬7000元，均經本院以108年度訴字第1134
    號判決原告敗訴（見本院卷第98至99頁）。原告提起上訴後
    ，於第二審審理中，將精神慰撫金之請求權基礎變更為民法
    第227條之1規定，仍經臺灣高等法院以109年度上易字第9號
    判決駁回其上訴及變更之訴確定（見本院卷第104頁，以下
    合稱前案）。而本件中，原告請求被告給付人格權遭侵害之
    精神慰撫金，係依民法第184條第1項後段、第195條第1項規
    定；請求因上開仲介買賣案件應得之佣金，則係依大偉地產
    行之內部規章（均詳後「二、原告主張」記載），此等請求
    權基礎俱為前案第一審、第二審判決所未主張，前案與本件
    之訴訟標的即有不同，非屬同一事件，自非前案確定判決既
    判力所及，亦不受民事訴訟法第263條第2項不得就撤回之訴
    更行起訴之限制，先此敘明。
　㈡訴狀送達後，原告不得將原訴變更或追加他訴。但擴張或減
    縮應受判決事項之聲明者，不在此限；不變更訴訟標的，而
    補充或更正事實上或法律上之陳述者，非為訴之變更或追加
    ，民事訴訟法第255條第1項第3款、第256條定有明文。查原
    告起訴時關於「被告應按基本工資每月2萬3800元計算，給
    付原告19個月之基本工資，共計45萬2200元」之聲明，於民
    國110年10月1日變更為「被告應自108年4月12日起至110年1
    0月1日止，按月給付原告2萬3800元」，並於110年11月15日
    依所計算上開期間內應給付之金額，變更此部分聲明為「被
    告應給付原告70萬5273元」，又於110年12月20日將此部分
    聲明與其所另為「被告應給付原告12萬2500元，及自108年4
    月12日起至清償日止，按週年利率5%計算之利息」之聲明，
    合併簡化為「被告應給付原告82萬7773元，及其中12萬2500
    元自108年4月12日起至清償日止，按週年利率5%計算之利息
    」。再原告起訴時，係以「甲○○」為被告，然本件原告係任
    職於甲○○獨資設立之大偉地產行（見本院卷第400頁），並
    依大偉地產行內部規章請求報酬，原告遂於本院110年12月2
    0日言詞辯論程序中陳稱：我是向「大偉地產行即甲○○」起
    訴等語（見本院卷第405頁）。核原告於110年10月1日所為
    ，係屬擴張應受判決事項聲明；於110年11月15日及110年12
    月20日所為，則係補充其法律或事實上之陳述，依前揭規定
    ，均應予准許。
二、原告主張：
  ㈠原告係被告之經紀人員，覓得訴外人洪本儒授權其父母洪敦
    達、劉美惠處理其所有新北市○○區○○路00○0號14樓房地（下
    稱系爭房地）之出售事宜，並由劉美惠於107年11月14日簽
    訂專任委託銷售契約書（下稱系爭委託銷售契約）等文件。
    原告於委託期間，尋得買方即訴外人胡玉麟願以1120萬元購
    買系爭房地並支付斡旋金10萬元，原告與買賣雙方約定服務
    報酬各為成交價之2%、4%。詎被告強行接手系爭房地買賣，
    且為拉攏胡玉麟，同意以1090萬元代為斡旋，並將佣金調降
    至1%，以補足上開出價差額，該價格經買賣雙方同意並於10
    8年3月11日簽訂不動產買賣意願書。被告明知買賣雙方已合
    意俟洪本儒返國後親簽買賣契約，無庸由洪本儒另行出具授
    權書，仍命原告向賣方取得該授權書，並於原告取得後告知
    胡玉麟該授權書係偽造，致系爭房地買賣未能成交。嗣原告
    向訴外人有巢氏房屋（即鴻毅服務股份有限公司）總公司申
    訴，由訴外人即有巢氏房屋淡水聯賣區區長黃詩哲出面調處
    ，判定賣方有權沒收斡旋金10萬元，其中5萬元交付賣方，5
    萬元則由大偉地產行收取。又依大偉地產行自定規章，營業
    員佣金報酬為房仲服務費45%，故2萬2500元（計算式：50,0
    00×45%＝22,500）為原告應得之仲介服務費，原告爰依被告
    自定規章，向被告請求該2萬2500元。
  ㈡被告於108年3月12日教唆代書、秘書，欺騙、強逼原告向賣
    方取得授權書，待原告取得授權書後，又強指該授權書非屋
    主洪本儒本人親簽，而屬偽造，原告因此飽受精神折磨。被
    告又於108年4月12日在有巢氏房屋淡水沙崙大偉加盟店（即
    大偉地產行），提出10萬元走路工費用予原告，要求原告全
    力配合咬定洪本儒之父母偽造文書，以向其等要求按買賣價
    金1090萬元之6%計算之佣金及10萬元之斡旋金共計七十多萬
    元，原告拒絕後，被告竟於108年4月12日以原告無法配合公
    司政策為由，違法開除原告，又封鎖原告進入群組、更換公
    司鎖頭、打電話報警，以此方式羞辱原告，此係嚴重職場霸
    凌，使原告自尊心受到嚴重打擊。被告又對外諉過，謊稱一
    切係因原告「便宜行事」，使原告在有巢氏總公司、淡水有
    巢氏聯誼會所有店長，乃至全房屋仲介業均留下極大污點；
    被告復於前案第二審審理中，教唆秘書謊稱先前秘書所提供
    者為英文版本授權書，實則秘書所提供者根本就是中文版之
    一般授權書，意圖以此歸責原告便宜行事，被告與秘書等人
    誣陷原告，係集體職場霸凌，被告上開所為，涉及多項刑事
    犯罪，並使原告身心靈飽受摧殘、折磨，名譽掃地，原告因
    認被告侵害其精神健康、自尊人格權、名譽，而依民法第18
    4條第1項後段、第195條第1項請求被告賠償10萬元。
  ㈢被告將原告從大偉地產行開除後，竟扣留原告之「不動產經
    紀營業員證明」（下稱營業員證明）未返還，復藉由上述㈡
    所示方法在不動產仲介業界妨害原告名譽，原告因無該營業
    員證明，且名譽受損而無法就業，原告遂依民法第184條第1
    項後段，以每月最低薪資2萬3800元計算工資收入，請求被
    告自108年4月12日起至110年10月1日止，按月給付2萬3800
    元，共計應給付70萬5273元等語。
  ㈣並聲明：
    ⒈被告應給付原告82萬7773元，及其中12萬2500元自108年4
      月12日起至清償日止，按週年利率5%計算之利息。
    ⒉願供擔保，請准宣告假執行。
三、被告則以：
  ㈠原告為大偉地產行之經紀人員，於107年12月間覓得洪本儒之
    父洪敦達、母劉美惠代理洪本儒出售系爭房地，因洪本儒長
    年旅居國外，依土地登記規則第41條第7款、戶政事務所辦
    理印鑑登記作業規則第6點第1款、第9點前段規定，應由洪
    本儒親自向旅居當地之我國駐外館處申請授權書驗證，授權
    書除應載明授權國內親友辦理不動產買賣登記外，並應載明
    不動產標的、權利範圍及授權事項。惟原告雖於107年11月1
    4日取得由劉美惠代理洪本儒簽立之系爭委託銷售契約書等
    文件，然並未取得洪本儒所簽立、內載授權劉美惠出賣系爭
    房地、由我國駐外管處驗證之授權書。嗣胡玉麟發現上情後
    ，即拒絕簽訂系爭房地之買賣契約並要求被告退還其所交付
    之斡旋金10萬元，經於新北市淡水區調解委員會調解成立，
    被告僅返還5萬元予胡玉麟。原告與劉美惠均到場參與調解
    ，對於調解內容並無異議。被告遂依系爭委託銷售契約第六
    條第⑸款約定，將沒收之定金之一半即2萬5000元給付予賣方
    ，復依大偉地產行內部拆分之約定，並扣除相關稅費後，將
    系爭委託銷售契約之佣金如數給付予原告，實際給付金額為
    1萬0045元（計算式：個人業績25,000×獎金45%-考核評估獎
    金113-發票稅563-個人所得稅提存529＝10,045），嗣後又將
    考核評估獎金113元及未扣繳之個人所得稅提存529元退還與
    原告。
  ㈡原告於任職期間所任職位為高專營業員，無底薪，採抽佣制
    ，並非領取基本工資之職員。兩造於108年4月12日合意終止
    契約，有原告所發淡水崁頂郵局存證號碼000292存證信函及
    被告所發淡水郵局證號碼000122存證信函為憑。惟因原告未
    辦理離職交接手續，將其持有之識別證、公司鑰匙、任職期
    間領取之空白委託書及名片等物繳回，故被告未發還其營業
    員證明。然被告嗣後曾向原告表示願返還營業員證明，亦遭
    原告拒絕。是原告未取回其營業員證明，非可歸責被告。再
    者，原告能否順利謀職與領回其營業員證明，二者不必然相
    關，縱無該營業員證明，原告仍可從事其他行業。倘原告僅
    願擔任不動產營業員，則比照其原從事之高專營業員乙職，
    並無底薪，自無損害，足見原告請求被告自108年4月12日起
    至110年10月1日止，按月給付原告2萬3800元為無理由等語
    ，資為抗辯。
  ㈢並聲明：
　　⒈原告之訴駁回。
　　⒉如受不利判決，願供擔保，請准宣告免為假執行。
四、經查，下列事項為兩造所不爭執，且有卷內各項證據在卷可
    憑，堪信為真正：
　㈠原告原為甲○○獨資設立之大偉地產行之經紀人員，於107年11
    月間覓得洪本儒之父洪敦達、母劉美惠代理洪本儒出售系爭
    房地，原告於委託期間尋得買方即訴外人胡玉麟願以1120萬
    元購買系爭房地並支付斡旋金10萬元，但最後並未完成系爭
    房地之買賣交易（見本院卷第86至88頁、第114至124頁）。
　㈡原告前曾對被告提起民事訴訟，經本院以108年度訴字第1134
    號判決駁回原告之訴後，原告不服提起上訴，並為一部訴之
    變更，復經臺灣高等法院109年度上易字第9號判決駁回原告
    上訴及變更之訴確定（即前案）（見本院卷第98至112頁）
    。
　㈢原告前因擔任被告之經紀人員，其營業員證明係在被告處，
    至兩造委任契約終止後尚未返還，而係於110年10月1日本院
    準備程序中，原告方才當庭取回該證明（見本院卷第89頁、
    第271頁）。
五、本院得心證之理由
　㈠原告不得依被告自定規章請求被告給付營業員佣金報酬2萬25
    00元
　　依兩造間簽立之委任契約書第2條，原告之服務報酬依被告
    所定之管理章程辦理（見本院卷第114頁），而業務員若有
    仲介成交案件，得獲有以業績額計算45%之獎金（含稅），
    有被告自定規章附卷可查（見本院卷第382頁），被告係不
    動產仲介業者，上開規章中所謂之業務員之業績額，當係指
    業務員因仲介不動產買賣案件，使被告得以收取並保有之金
    錢而言。經查，原告因仲介系爭房地買賣，於108年3月11日
    向有意購買之胡玉麟收取斡旋金10萬元，嗣因就系爭房地之
    買賣無法成立，胡玉麟於108年4月11日與被告達成調解，被
    告返還10萬元中5萬元與胡玉麟，剩餘5萬元胡玉麟則不請求
    返還等情，有胡玉麟簽署之不動產買賣意願書（見本院卷第
    124頁）、新北市○○區○○○○○000○○○○○○00號調解書（見本院
    卷第133頁）在卷可查。被告嗣又於108年9月15日與系爭房
    地屋主洪本儒之代理人即其父母洪敦達、劉美惠達成調解，
    就系爭房地鑰匙遺失及買方斡旋金乙事達成共識，被告就此
    事當場支付賣方60,000元完畢，賣方則拋棄民事及刑事任何
    主張等情，亦有被告與洪敦達、劉美惠於108年9月15日書立
    之協議調解書附卷可考（見本院卷第206頁），原告復未舉
    證證明被告除原告向胡玉麟收取之斡旋金10萬元外，就系爭
    房地買賣有收取仲介費用或其他報酬。則被告雖經原告向買
    方胡玉麟收取斡旋金10萬元，然嗣後退還胡玉麟5萬元、賠
    償賣方代理人洪敦達、劉美惠60,000元，已無任何款項得充
    作本件原告為被告賺取之業績，原告自無從依被告自定規章
    向被告請求以業績額45%計算之報酬。至原告雖主張：依公
    司規定，本件買方所繳斡旋金10萬元必須全額沒收，至於買
    方與被告調解，是被告與買方私了，不影響賣方，所以我還
    是可以主張該斡旋金10萬元應由公司取得5萬元，我可取得
    該5萬元之45%即2萬2500元等語（見本院卷第171頁）。然原
    告依被告自定規章所得請求之服務報酬，既係以為被告服務
    之業績額45%計算，其計算基準即應按被告因仲介實際所得
    款項定之。被告就系爭房地買賣收取之唯一款項即10萬元斡
    旋金，既於分別退還、賠償買、賣雙方後已無賸餘，甚至尚
    有虧損，原告即無從主張其有業績額，而就該業績額更行請
    求報酬之理，是原告此節主張，並無理由。
　㈡原告不得依侵權行為法律關係請求被告賠償10萬元
　　⒈原告與被告間所簽之委任契約書第6條約定：原告應聽從被
      告之指揮，以善良管理人之注意，誠實勤勉，從事被告營
      業之一切事務（見本院卷第72頁）。而不動產買賣事關重
      大，若非不動產所有權人出面自任出賣人者，恐有無權代
      理之慮，是以在仲介不動產買賣時，審慎確認代理權之有
      無，即屬事理之常。加以系爭房地買方胡玉麟曾向賣方洪
      本儒之父洪敦達表示：等您兒子排好假期，從美國回來簽
      約，如果時間上要等久一點，我都可以配合的……我希望能
      與貴公子見上一面，與本人當面簽約買屋，讓我這老人能
      夠放心，買的踏實等語，有洪敦達將該訊息轉傳原告之對
      話紀錄可查（見本院卷第212頁）。胡玉麟復於108年3月1
      5日寄送存證信函與被告稱：本人於108年3月11日簽立不
      動產買賣契約書後，發現仲介故意隱瞞賣方未在臺灣之資
      訊，因未能提供合法授權書，為無權代理行為等語（見本
      院卷第126頁、本院108年度訴字第1134號卷【下稱訴1134
      卷】第106頁），更見胡玉麟對於系爭房地係由洪敦達、
      劉美惠代理洪本儒出售，而非本人締約，尚有極大疑慮。
      而系爭房地係原告為被告執行業務期間所仲介買賣，原告
      依與被告間委任契約書之約定，本應聽從被告指揮，被告
      為解決買方就賣方代理權限之顧慮，要求原告取得洪本儒
      本人之授權書，尚難認有何背於善良風俗之可言。
　　⒉斯時任職於大偉地產行協助原告之另名仲介黃靖憑雖證稱
      ：原告有拿授權書給屋主父母簽，後來也有送回來，被告
      要我傳給買方看，沒多久我聽到被告在電話中跟對方表示
      該授權書是假的，至於被告該通電話之對象，我並不確定
      是否是買方胡玉麟等語（見本院卷第158至160頁）。然原
      告亦坦承簽約時洪本儒確實旅居國外等情（見訴1134卷第
      154頁），洪本儒斯時既仍未回國，被告質疑該授權書非
      洪本儒本人親簽，本非無據，自不能認被告如此質疑，係
      故意以背於善良風俗之方法加損害於原告精神健康、名譽
      等人格權。
　　⒊原告雖主張遭被告違法開除，然兩造間所締定者係屬委任
      契約（見本院卷第114頁），依民法第549條第1項，委任
      契約雙方均得隨時終止之，自難認被告終止與原告間委任
      關係有何不法之處。又原告主張被告封鎖原告進入群組、
      更換公司鎖頭、請警察到場係屬職場霸凌等情，然兩造間
      委任關係既告終止，原告已無進入公務討論群組、進入並
      留滯被告公務處所之權限，被告縱有封鎖原告進入群組、
      更換公司鎖頭、乃至請警察到場之行為，均無何職場霸凌
      之可言，亦無從認係故意以背於善良風俗之方法損害原告
      之人格權。原告據此請求被告賠償其非財產上之損害，亦
      非有據。
　　⒋當事人主張有利於己之事實者，就其事實有舉證之責任，
      民事訴訟法第277條前段定有明文。原告雖主張被告教唆
      秘書蘇佳君謊稱蘇佳君於原告仲介系爭房地買賣時，有提
      供英文版本授權書，實則蘇佳君所提供者根本就是中文版
      之一般授權書，意圖以此歸責原告便宜行事，原告並提出
      蘇佳君提供之一般版本授權書原本（見卷後存置袋)，聲
      請為指紋、筆跡鑑定，以證明蘇佳君提供者即係一般版本
      之授權書等語（見本院卷第60頁）。然查，蘇佳君於前案
      係證稱：我原本不知道洪本儒人在國外，所以提供原告一
      般國內的授權書，後來聽到原告跟黃靖憑對話中談論屋主
      不在國內，被告又電話指示我協助，我不了解海外授權的
      流程，就去請教代書張耀正，張耀正表示需要屋主提供海
      外授權書，我就從網路上列印海外授權書的表格交給原告
      ，請原告去跟賣方補齊海外授權流程等語（見本院卷第16
      1至162頁），則蘇佳君證稱其係先後提供一般版本之授權
      書與海外授權書之表格，並均提供與原告。縱使原告所提
      供之一般版本授權書原本上有蘇佳君之指紋、筆跡，亦無
      從證明蘇佳君所述為不實在。況且原告全未提出任何證據
      ，證明蘇佳君之證述，係出於被告之授意、指使，卻以蘇
      佳君之證述指為被告之侵權行為，自無理由。再原告另主
      張被告提出10萬元走路工費用予原告，要求原告全力配合
      咬定洪本儒之父母偽造文書，使原告受有精神痛苦；對外
      在淡水有巢氏聯誼會、有巢氏總公司、淡水有巢氏聯誼會
      所有店長，乃至全房屋仲介業散佈一切係因原告「便宜行
      事」之不實言論，侵害原告名譽權等情，亦未提出任何證
      據證明，亦難憑以認定被告有何以該等行為故意背於善良
      風俗加損害於原告之情事。
　㈢原告不得請求被告自108年4月12日起至110年10月1日止按月
    給付2萬3800元（共計70萬5273元）
　　原告雖主張因被告在不動產業界散播不實謠言，並扣留其營
    業員證明，致其自108年4月12日起至110年10月1日止無法就
    業，故請求被告給付該期間按基本工資每月2萬3800元計算
    之工資，共計70萬5273元等語。然原告並未舉證證明被告有
    何在不動產業界散佈不實謠言之情，業如前述。至營業員證
    明部分，秘書蘇佳君於前案證稱：擔任不動產營業員要提供
    營業員證明，因為同一營業員不能在兩家店登錄從事業務等
    語（見本院卷第164頁），固可見原告需提供營業員證明，
    方能從事不動產經紀營業員工作。然按清償地，除法律另有
    規定或契約另有訂定，或另有習慣，或得依債之性質或其他
    情形決定者外，以給付特定物為標的者，於訂約時，其物所
    在地為之，民法第314條第1款定有明文。本件兩造間委任契
    約書並無委任關係終止時，應在何地交還原告營業員證明之
    約定。但該委任契約書第3條第9款約定，原告經被告委任後
    ，應備齊營業員證明正本始得受任用（見本院卷第114頁）
    ，可見原告係於與被告訂立委任契約書時，同時交付其營業
    員證明正本，依民法第314條第1款規定，僅能請求被告於訂
    約時該營業員證明正本所在地，即被告營業處所為交付。然
    蘇佳君於前案證稱：原告沒有很明確辦理離職，就是在108
    年4月原告與甲○○發生爭吵後，就沒有來上班，因為原告沒
    有辦理離職手續，所以被告沒有發還營業員證明與原告（見
    本院卷第162頁、第164頁），可見原告於離職後即未曾再至
    被告營業處所，原告亦未舉證證明其曾向被告請求在被告營
    業處所交付營業員證明遭受拒絕。則原告未依民法第314條
    第1款請求被告歸還其營業員證明，尚難認被告未歸還該證
    明，係屬故意以背於善良風俗之方法，加損害於原告之行為
    。被告對原告既無侵權行為存在，原告向被告請求賠償因無
    該營業員證明無法就業所生之損害，即無所據。
六、綜上所述，原告依被告自定規章向被告請求系爭房地之仲介
    服務報酬2萬2500元及遲延利息；依民法第184條第1項後段
    、第195條第1項請求被告賠償其人格權受侵害之非財產上損
    害賠償10萬元及遲延利息；及依民法第184條第1項後段請求
    被告賠償其自108年4月12日起至110年10月1日止未能就業之
    損害賠償70萬5273元，均無理由，皆應予駁回。原告假執行
    之聲請，亦因訴之駁回失所依附，一併駁回之。
七、本件事證已臻明確，兩造其餘攻擊防禦方法及舉證，經核均
    於判決結果無影響，爰不逐一論述，附此敘明。
八、據上論結，本件原告之訴為無理由，依民事訴訟法第78條，
    判決如主文。
中　　華　　民　　國　　111 　年　　1 　　月　　7 　　日
                  民事第一庭法  官  江哲瑋
以上正本係照原本作成。
如對本判決上訴須於判決送達後 20 日內向本院提出上訴狀。如
委任律師提起上訴者，應一併繳納上訴審裁判費。
中　　華　　民　　國　　111 　年　　1 　　月　　7 　　日
                            書記官  張祐誠